【裁判字號】    95,交訴,26
【裁判日期】    950630
【裁判案由】    過失致死
【裁判全文】
臺灣嘉義地方法院刑事判決              95年度交訴字第26號
公  訴  人  臺灣嘉義地方法院檢察署檢察官
被      告  甲○○
上列被告因業務過失致死案件，經檢察官提起公訴（九十五年度
偵字第二一八一號、九十五年度偵字第二一八二號），本院合議
庭裁定由受命法官獨任進行簡式審判程序，判決如下：
    主  文
甲○○從事業務之人，因業務上之過失致人於死，處有期徒刑捌
月。
    事  實
一、甲○○係樺怡工程行所僱用之怪手兼大貨車司機，為從事業
    務之人，其無大貨車駕駛執照，竟於民國九十四年十一月二
    十九日上午，駕駛車牌號碼七○五—ＳＢ號自用大貨車，沿
    嘉義縣中埔鄉○○村○○道路，由東往西方向行駛，同日上
    午十一時五分許，途經該路與嘉義縣中埔鄉○○村○○路赤
    蘭溪橋北端即嘉一六五線公路二‧三公里處之閃光紅燈號誌
    交岔路口處欲左轉時，本應注意汽車行駛時，駕駛人應注意
    車前狀況及兩車併行之間隔，並隨時採取必要之安全措施，
    且車輛行至閃光紅燈之交岔路口，支線道轉彎車應暫停讓幹
    線道直行車先行，而依當時天候晴、日間有自然光線、路面
    乾燥無缺陷、無障礙物等情形，於客觀上並無不能注意情事
    ，竟疏未注意車前狀況，於車行至上開交岔路口時，未讓行
    駛於其右側沿嘉義縣中埔鄉○○村○○路幹線道，由北往南
    方向直行之乙○○所騎乘搭載張黃玉女之車牌號碼ＹＫＣ—
    八六六號重型機車先行，即貿然跨越分向限制線左轉斜穿道
    路，兩車因而發生碰撞，致張黃玉女受有頭部外傷併左側硬
    腦膜下腔出血、顱底骨折等傷害，經送醫急救，仍不治死亡
    ，乙○○亦受有左小腿脛骨及腓骨骨折、左足背皮膚壞死等
    傷害。甲○○於肇事後，在偵查機關尚不知何人為犯罪嫌疑
    人時，立即向警方報案，主動向前來處理之警員何煜順表示
    為其駕車肇事，而自首接受裁判。
二、案經甲○○自首及被害人乙○○訴由嘉義縣警察局中埔分局
    報告臺灣嘉義地方法院檢察署檢察官相驗後自動檢舉偵查而
    偵查起訴。
    理  由
一、本件係經被告甲○○於準備程序當庭表示認罪，而經本院裁
    定以簡式審判程序加以審理，則依據刑事訴訟法第二百七十
    三條之二、同法第一百五十九條第二項之規定，不適用傳聞
    法則有關限制證據能力之相關規定，合先敘明。
二、上開事實，業據被告甲○○坦承不諱，參以：
  (一)告訴人乙○○於警詢（見相驗卷第四四頁）指訴明確，復有
    道路交通事故調查報告表(一)(二)（見相驗卷第九、一○頁）、
    道路交通事故現場圖（見相驗卷第八頁）、現場照片（見相
    驗卷第一二至一八、三九至四二頁）附卷可稽。
  (二)觀諸上開道路交通事故現場圖及現場照片，肇事路口為非對
    稱之不規則交岔路口，被告行車方向設有閃光紅燈號誌，為
    支線道車，告訴人機車行向設有閃光黃燈號誌，為幹線道車
    ，機車所留二道各為五‧五公尺及六‧三公尺之刮地痕，自
    北往南行向之外側車道往西南方向斜刮之，刮地痕起點之東
    側為二車撞及地點，可見被告駕車直接自往溪底寮方向之路
    口逕自跨越過分向限制線斜穿道路後，車頭前在往南行向之
    外側車道側撞到告訴人機車左側車身肇事，致告訴人人車倒
    地。而告訴人所搭載之被害人張黃玉女因本件車禍受有頭部
    外傷併左側硬腦膜下腔出血、顱底骨折等傷害，經送醫急救
    ，仍不治死亡，告訴人亦受有左小腿脛骨及腓骨骨折、左足
    背皮膚壞死等傷害乙節，亦經臺灣嘉義地方法院檢察署檢察
    官督同檢驗員相驗屬實，製有相驗筆錄（見相驗卷第二四至
    二六頁）、驗斷書（見相驗卷第二八至三八頁）及相驗屍體
    證明書（見相驗卷第二七頁）在卷足憑，並有財團法人長庚
    紀念醫院嘉義分院診斷證明書（見相驗卷第四八頁）、財團
    法人天主教聖馬爾定醫院診斷證明書（見相驗卷第一九、四
    七頁）在卷可參。
  (三)按汽車行駛時，駕駛人應注意車前狀況及兩車併行之間隔，
    並隨時採取必要之安全措施；雙黃實線，設於路段中，用以
    分隔對向車道，並雙向禁止超車、跨越或迴轉；閃光紅燈表
    示「停車再開」，車輛應減速接近，先停止於交岔路口前，
    讓幹道車優先通行後認為安全時，方得續行。道路交通安全
    規則第九十四條第三項、道路交通標誌標線號誌設置規則第
    一百四十九條第一項第一款第八目及同規則第二百十一條第
    一項第二款分別定有明文。被告駕駛車輛自應注意上開規定
    。依卷附道路交通事故調查報告表(一)之記載，當時日間有自
    然光線、路面乾燥無缺陷、無障礙物等情形，並無不能注意
    之情事。詎被告竟疏未注意右側直行由被害人所駕之機車，
    致二車發生碰撞而肇事，就本件車禍之發生確有過失。本件
    經送臺灣省嘉雲區車輛行車事故鑑定委員會鑑定結果，亦認
    ：被告無照駕駛自用大貨車，行經非對稱不規則之閃光紅燈
    號誌交岔路口，支線道車未暫停讓幹線道車先行，且預見狀
    況未妥採安全措施、跨越方向限制線、斜穿道路不當，撞及
    告訴人機車肇事，為肇事原因；告訴人無肇事因素，有臺灣
    省嘉雲區車輛行車事故鑑定委員會九十五年五月十二日嘉雲
    鑑字九五○二二一字第○九五五八○一七一九號函附鑑定意
    見書（見本院卷第一一至一四頁）在卷可參。又被害人張黃
    玉女因本件車禍，而發生死亡之結果，告訴人亦因本件車禍
    受傷，被告之過失行為與被害人張黃玉女之死亡、告訴人之
    受傷結果間，顯有相當因果關係。
  (四)綜上所述，本案事證明確，被告過失犯行堪以認定，應依法
    論科。
三、被告係樺怡工程行所僱用之怪手兼大貨車司機，為從事駕駛
    業務之人，核其所為，係犯刑法第二百七十六條第二項之業
    務過失致人於死罪及同法第二百八十四條第二項之業務過失
    傷害罪。被告以一個駕車過失行為，使被害人張黃玉女死亡
    、告訴人乙○○受傷，同時觸犯上開二罪名，係想像競合犯
    ，應依刑法第五十五條之規定，從一重之刑法第二百七十六
    條第二項業務過失致人於死罪處斷。被告無大貨車駕駛執照
    駕車，因而致人受傷死亡，業經其於警詢時供承在卷（見相
    驗卷第五頁），其既應負上述刑法過失傷害之刑事責任，自
    應依道路交通管理處罰條例第八十六條第一項加重其刑。另
    被告於本件車禍肇事後，在偵查機關尚不知何人為犯罪嫌疑
    人時，立即向警方報案，主動向前來處理之警員何煜順表示
    為其駕車肇事，業據被告陳述在卷，並有嘉義縣警察局道路
    交通事故肇事人自首情形紀錄表（見相驗卷第二○頁）在卷
    足憑，參以被告事後並未逃避偵審之事實，應認本件被告合
    於自首之要件，應依刑法第六十二條前段之規定減輕其刑。
    爰審酌被告係高職肄業之智識程度，其就本次車禍之過失程
    度，被害人張黃玉女因車禍死亡之結果，告訴人乙○○所受
    之傷勢，被告犯後雖坦認犯行，然迄未與被害人家屬和解成
    立，獲得被害人家屬諒解等一切情狀，量處如主文所示之刑
    。
據上論斷，應依刑事訴訟法第二百七十三條之一第一項、第二百
九十九條第一項前段，刑法第二百七十六條第二項、第二百八十
四條第二項、第五十五條、第六十二條前段，道路交通管理處罰
條例第八十六條第一項，罰金罰鍰提高標準條例第一條前段，判
決如主文。
本案經檢察官吳咨泓到庭執行職務。
中    華    民    國  九十五  年   六   月    三十    日
                    交通法庭    法  官  鄭雅文
以上正本證明與原本無異。
如不服本判決，應於判決送達後十日內，向本院提出上訴狀。
中    華    民    國  九十五  年   六   月    三十    日
                                書記官  鄭翔元
附錄論罪科刑法條：
刑法第二百七十六條第二項
（過失致死罪）
從事業務之人，因業務上之過失犯前項之罪者，處5年以下有期
徒刑或拘役，得併科3千元以下罰金。
刑法第二百八十四條第二項
（過失傷害罪）
從事業務之人，因業務上之過失傷害人者，處1年以下有期徒刑
、拘役或1千元以下罰金，致重傷者，處3年以下有期徒刑、拘役
或2千元以下罰金。


司法院資訊處製作；財團法人民間司法改革基金會備份。
